臺灣高等法院臺南分院刑事判決
自　訴　人　乙○○○
上　訴　人
即　被　告　甲○○
選任辯護人　楊慧娟　　律師
上列上訴人即被告因過失致死案件，不服臺灣臺南地方法院中華
民國93年6月24日第一審判決（93年度交自字第5號），提起上訴
，本院判決如下：
    主  文
原判決撤銷。
本件自訴不受理。
    理  由
一、自訴意旨略以：緣被告甲○○於民國（下同）九十一年十月
    十一日下午三時許，駕駛車牌號碼ＦＵ—０九一八號自小客
    車，沿台南縣西港鄉西港大橋由南往北方向行駛，於同日十
    五時三十分許，行經台南縣西港鄉○○街八之八七號前時，
    理應注意汽車行駛時，駕駛人應注意車前狀況及兩車併行之
    間隔，並隨時採取必要之安全措施，且需注意於見前方有機
    車行駛於同一快車道而欲超越時，應密切注意前方機車動態
    ，並於超越時保持半公尺以上之安全間隔。而依當時天候晴
    朗、日間自然光線、視距良好等情，客觀上亦無不能注意之
    情事，竟疏未注意車前狀況及密切注意同一快車道內右前方
    之機車動態，且未保持半公尺以上之安全間隔，即貿然往前
    行駛，適被害人李生恭（自訴人之夫），騎乘車牌號碼Ｍ七
    七—六九三號重型機車，沿上開快車道靠路邊同向在右前方
    ，靠近路邊行駛，亦疏未注意在同一快車道內與之同向直行
    ，而得以超越其所騎機車之後方車輛動態，而在該快車道上
    由外側逐漸往內側行駛。甲○○因有前述疏失，以致發現逐
    漸向左偏駛之李生恭所騎重型機車向其靠近時，業已避煞不
    及，而於超越李生恭所騎乘之重型機車時，甲○○所駕駛之
    自小客車之右前車門處擦到李生恭之左腳褲管，李生恭遇此
    擦撞後，因行車不穩，致機車之左煞車把手碰觸到甲○○所
    駕駛之自小客車右前車窗之金屬飾條，造成金屬飾條上有明
    顯之刮痕後，隨即人車倒地，並因之受有顱內出血術後併水
    腦等傷害，經送醫急救後，仍因上開傷害併發敗血性休克，
    延至九十二年四月五日上午五時三十分不治死亡。因認被告
    犯有刑法第二百七十六條第一項之過失致人於死罪嫌云云。
二、按刑事訴訟法關於自訴程序之部分規定，於九十二年一月十
    四日修正，於九十二年九月一日施行。自訴之提起，應委任
    律師行之；又檢察官於審判期日所得為之訴訟行為，於自訴
    程序，由自訴代理人為之。自訴人未委任代理人，法院應定
    期間以裁定命其委任代理人；逾期仍不委任者，應諭知不受
    理之判決。修正後之刑事訴訟法第三百十九條、第三百二十
    九條分別定有明文。且自訴案件已為第一審或第二審判決者
    ，原有審級訴訟關係既歸消滅，其後提起上訴時，本諸新程
    序用新法之一般原則，重新繫屬於上訴審之自訴案件，自訴
    人自應依修正後之刑事訴訟法規定委任律師為代理人（最高
    法院九十四年度台非字第四七號判決參照）。
三、本件過失致死案件自訴人乙○○○雖於九十二年三月二十六
    日向原審提起本件自訴，並於同年四月十八日委任律師為自
    訴代理人，業經原審以九十二年交自字第五號刑事判決判處
    被告有期徒刑三月，如易科罰金，以三佰元折算一日在案，
    有該判決附卷可稽。惟被告於九十三年七月十二日收受原審
    判決書，旋即於同年月十六日提起上訴，有原審送達證書附
    卷可憑（見原審卷第二三四頁）。是既經被告合法提起上訴
    ，本案即尚未確定。自訴人於本院所為之訴訟行為仍係自訴
    本質，即應委任律師為代理人到場為訴訟行為。惟自訴人迄
    未委任律師為代理人，經本院於九十四年三月二十九日裁定
    命自訴人於五日內補正此一訴訟程式之欠缺，上開裁定已於
    九十四年四月一日送達於自訴人處所並經同居人（即自訴人
    之子李佳憲）代收，有送達證書附本院上訴卷可稽，惟自訴
    人迄未補正（又迭經本院傳喚拒未到庭），依上開法文規定
    ，自應諭知不受理之判決，被告上訴意旨雖未指摘及此，仍
    應由本院將原判決撤銷改判，諭知本件自訴不受理，並不經
    言詞辯論為之。
據上論斷，應依刑事訴訟法第三百六十九條第一項前段、第三百
六十四條、第三百二十九條第二項、第三百四十三條、第三百零
七條，判決如主文。
中　　華　　民　　國　　94　　年　　5　　月 　　4   　日
        　　　　　刑事第二庭     審判長法　官  葉居正
                   　　　　　　　　　　法　官  李文福
                     　　　　　　　　　法　官  莊俊華
以上正本證明與原本無異。
不得上訴。
 　　　　　　　　　　　　　　　　　　　書記官  廖明娟
中　　華　　民　　國　　94　　年　　5 　　月　　5 　　日
